【裁判字號】    97,消債更,63
【裁判日期】    971022
【裁判案由】    更生事件
【裁判全文】
臺灣板橋地方法院民事裁定  97年度消債更字第63號
聲  請  人  甲○○
代  理  人  乙○○律師
上列當事人因消費者債務清理事件，聲請更生，本院裁定如下：
    主  文
聲請駁回。
聲請費用由聲請人負擔。
    理  由
一、按債務人與金融機構協商成立者，不得聲請更生或清算，但
    因不可歸責於己之事由，致履行顯有重大困難者，不在此限
    ；本條例施行前，債務人依金融主管機關協調成立之中華民
    國銀行公會會員，辦理消費金融案件無擔保債務協商機制與
    金融機構成立之協商，準用前項之規定，消費者債務清理條
    例第151 條第5 項、第6 項分別定有明文。依其立法理由可
    知，債務清償方案成立後，應由債務人按其條件履行，須於
    其後發生情事變更，在清償期間收入或收益不如預期，致該
    方案履行困難甚或履行不能，因不可歸責於己，始能聲請更
    生或清算，且此項規定旨在避免債務人任意毀諾已成立之協
    商，濫用更生或清算之裁判上債務清理程序，蓋以債務清償
    方案係經當事人行使程序選擇權所為之債務清理契約，債務
    人應受該成立之協議所拘束，故債務人既已與金融機構協商
    成立，如認該協商方案履行有其他不適當情形，仍應再循協
    商途徑謀求解決。次按聲請更生或清算不合程式或不備其他
    要件者，法院應以裁定駁回之，但其情形可以補正者，法院
    應定期間先命補正，同條例第8 條亦有明文規定。
二、本件聲請意旨略以：聲請人於消費者債務清理條例施行前，
    雖曾依照中華民國銀行公會會員辦理消費者金融案件無擔保
    債務協商機制與最大債權金融機構成立協商，每月協議還款
    新臺幣（下同）18,138元。惟聲請人除自己生活必要支出外
    ，尚需負擔未成年子女之扶養費用，其可處分所得扣除自己
    及依法應受其扶養者所必要生活費用後，有不能清償債務之
    情事；又該未成年子女96年間因扁桃腺肥大、腺樣體增生，
    於臺大醫院接受手術，相關醫療費用合計16,724元，致聲請
    人無力依協商條件繼續清償債務；況聲請人自96年5 月起失
    業，96年度所得僅有133,439 元，顯已無力清償依原協商條
    件應清償之金額。準此，聲請人於本條例施行前，雖曾與金
    融機構成立協商，惟就此債務確有不可歸責於己致履行顯有
    重大困難之事由等語。
三、查本件聲請人於民國95年8 月間參與銀行公會所辦理之債務
    協商機制，與最大債權金融機構債務協商成立，雙方約定聲
    請人每月須清償18,138元，有聲請人提出之無擔保債務還款
    計畫影本1 件附卷足憑，自堪信為真實，是本件聲請人須有
    不可歸責於己致履行顯有重大困難之事由時，向本院聲請更
    生方為適法。惟查：
  (一)聲請人主張除自己生活必要支出外，尚需負擔未成年子女之
    扶養費用，其可處分所得扣除自己及依法應受其扶養者所必
    要生活費用後，有不能清償債務之情事。然查，該等支出屬
    於其前就無擔保債權與最大債權銀行成立協商前業已存在，
    並得據以評估可否履行協商條件之事項，非於其與最大債權
    銀行成立協商後方發生之新事實，難以認定其於與債權金融
    機構成立協商後，始發生不可歸責於己之事由，致使其履行
    協商方案具有重大困難而無法繼續履行之事實。
  (二)又聲請人主張其未成年子女96年間因扁桃腺肥大、腺樣體增
    生，於臺大醫院接受手術，相關醫療費用合計16,724元，致
    聲請人無力依協商條件繼續清償債務；況聲請人自96年5 月
    起失業，96年度所得僅有133,439 元，顯已無力清償依原協
    商條件應清償之金額，有不可歸責於己致履行顯有重大困難
    之事由存在，並提出臺大醫院診斷證明書及勞工保險投保資
    料表影本以為釋明（見本院卷第57頁及第71頁），該等事實
    固係聲請人與當時最大債權銀行申請依照中華民國銀行公會
    會員辦理消費金融案件無擔保債務協商機制進行協商成立並
    簽訂協議書之後所發生之事實。然查，聲請人現任職於翰達
    有限公司，每月薪資23,000元（見本院卷第73頁、在職證明
    書影本），已較協商時之95年度所得247,040 元（見本院卷
    第38頁、財政部臺北市國稅局95年度綜合所得稅各類所得資
    料清單影本）、平均每月20,587元（即：247,040 元÷12月
    ＝20,587元；元以下四捨五入）為高，難認聲請人有履行協
    商顯有重大困難之事由存在。是聲請人主張其有不可歸責於
    己之事由而不能繼續履行前已與最大債權銀行成立之協商條
    件一節，尚無可採，其聲請不符消費者債務清理條例第151
    條第5 項、第6 項之規定，揆諸首開說明，自應駁回本件更
    生之聲請，爰裁定如主文。
四、另聲請人如尚認原協商條件超過其負擔能力，自仍尚得依照
    中華民國銀行公會通知各會員銀行之個別協商一致性方案，
    與債權銀行再次協商調整變更協商內容，以解決聲請人對於
    金融機構所負之債務問題；至於聲請人所預納之郵務送達費
    5,100 元，則待全案確定後，如有餘額，再行退還，附此敘
    明。
中    華    民    國    97    年    10    月    22    日
              民事第一庭      法   官   李世貴
上為正本係照原本作成
如不服本裁定，應於裁定送達後10日內，以書狀向本院提出抗告
，並繳納抗告費新臺幣1 千元
中    華    民    國    97    年    10    月    22    日
                              書 記 官  蘇哲男


司法院資訊處製作；財團法人民間司法改革基金會備份。
